臺北高等行政法院判決　　　　　　　　　　　　　　　九十年度簡字第七九七六號
　　原　　　告　長榮航勤股份有限公司
　　代　表　人　甲○○
　　被　　　告　桃園縣政府
　　代　表　人　乙○○縣長）.
右當事人間因勞動基準法事件，原告不服行政院勞工委員會中華民國九十年十一月七
日台八十九勞訴字第○○五一二九二號訴願決定，提起行政訴訟。本院判決如左：
　　主  文
原告之訴駁回。
訴訟費用由原告負擔。
　　事  實
壹、事實概要：
    緣原告係從事運輸設備之清潔維護、貨物起重堆高等工作之航空站地勤業，經行
    政院勞工委員會北區勞動檢查所於民國（以下同）八十九年九月二十六日派員實
    施勞動檢查結果，發現原告公司輪班人員於國定休假日出勤，原告未加倍發給工
    資；遂以八十九年十月十一日台八十九勞北檢綜字第三○二九七號行政院勞工委
    員會北區勞動檢查所勞動基準法罰鍰案件通知書，移由被告審理，嗣經被告審查
    屬實，乃據以八十九年十月十九日八九府勞動字第二一○四七三號桃園縣政府處
    分書，以原告違反勞動基準法第三十九條之規定，依同法第七十九條第一項第一
    款規定，處以罰鍰新台幣（以下同）六千元。原告不服，提起訴願，遭駁回後，
    遂向本院提起行政訴訟。
貳、兩造聲明：
一、原告聲明：求為判決訴願決定及原處分均撤銷。
二、被告聲明：求為判決如主文所示。
參、兩造爭點：
    原告可否因公司作業性質特殊，徵得勞工同意，將國定假日平均分配於各月份，
    每年之總休假天數亦優於勞動基準法，即免於法定應加倍發給勞工於休假日工作
    之工資？
一、原告陳述：
１、依據行政院勞工委員會八十七年二月十六日台勞動二字第○○五○五六號函，
    關於事業單位配合政府機關實施週休二日，對於輪班人員於配合調移之紀念節日
    當日出勤工作是否應加倍發給工資疑義，其解釋為：依勞動基準法第三十七條暨
    同法施行細則第二十三條所定之應放假之日，雖均應休假，惟該休假日得經勞資
    雙方協商同意與其他工作日對調，調移後之原休假日（紀念節日之當日）已成為
    工作日，勞工於該日出勤工作，不生加倍發給工資問題。
２、原告既已徵得勞工同意將勞動基準法第三十七條所定之國定假日調移至其他工作
    日，且勞工於調移之休假日出勤者，工資亦依規定加倍發給，且依據上述行政院
    勞工委員會之解釋，於調移後之原休假日（原國定假日）已成為工作日，勞工於
    該日出勤工作，已無加倍發給工資之問題，且於勞動檢查時，檢查員向原告所表
    示之國定假日乃為原告調移後之工作日，原告依法所示，本應不生加倍發給工資
    問題，本案實屬檢查員斷章取義誤解原告之解釋。
３、綜上所述，有關原告於國定假日是否應加倍發給工資之疑義，實屬原告與檢查員
    認知上之差異，原告並無違反勞動基準法第三十九條之規定，故請判決如原告訴
    之聲明。
二、被告陳述：
１、按「紀念日、勞動節日及其他由中央主管機關規定應放假之日，均應休假。」、
    「．．．第三十七條所定之休假．．．，工資應由雇主照給。雇主經徵得勞工同
    意於休假日工作者，工資應加倍發給。因季節性關係有趕工必要，經勞工或工會
    同意照常工作者，亦同。」、「有左列行為之一者，處二千元以上二萬元以下罰
    鍰：一、違反．．．第三十七條、．．．第三十九條．．．規定者。」勞動基準
    法第三十七條、第三十九條、第七十九條第一款分別定有明文。
２、原告係從事運輸設立之清潔維護、貨物起重堆高等工作之航空站地勤業，經北區
    勞動檢查所於八十九年九月二十六日派員實施勞動檢查結果，發現原告公司輪班
    人員於國定休假日出勤，原告未加倍發給工資，此有北區勞動所八十九年九月二
    十六日之談話紀錄可稽，其違規事實洵堪認定。
３、原告因業務需求，將國定假日平均分配於各月份，雖已徵得勞工同意，然依勞動
    基準法第三十九條之規定，國定假日之工資本應由雇主照給，而雇主在經徵得勞
    工同意於休假日工作時，其工資即應加倍發給，非可謂已將國定假日平均分配於
    各月份即據以為免加倍發給工資之依據，而應以勞工是否確實於依規定應可休假
    之日未休假，而實際從事工作，作為認定雇主應否加倍發給工資之依據；原告縱
    因業務需求，將國定假日平均分配於各月份，並已徵得勞工同意，則於該等經調
    配後之國定假日因已等同工作日，固無加倍發給工資之問題，然調配於各月份工
    作日中之國定假日，仍屬勞工依規定應可休假之日，是勞工如於該日出勤，原告
    仍應依規定予以加倍發給工資。
４、綜據前述，原告違法事實洵堪認定，被告據以處分，並無違法，原告之訴並無理
    由，請判決如被告答辯之聲明。
　　理  由
一、按「簡易訴訟程序之裁判得不經言詞辯論為之。」行政訴訟法第二百三十三條第
    一項定有明文，合先敘明。
二、按「紀念日、勞動節日及其他由中央主管機關規定應放假之日，均應休假。」、
    「．．．第三十七條所定之休假．．．，工資應由雇主照給。雇主經徵得勞工同
    意於休假日工作者，工資應加倍發給。因季節性關係有趕工必要，經勞工或工會
    同意照常工作者，亦同。」、「有左列行為之一者，處二千元以上二萬元以下罰
    鍰：一、違反．．．第三十七條、．．．第三十九條．．．規定者。」勞動基準
    法第三十七條、第三十九條、第七十九條第一款分別定有明文。又按「本法第三
    十七條規定應放假之紀念日如左：一、中華民國開國紀念日（元月一日）。二、
    和平紀念日（二月二十八日）。三、革命先烈紀念日（三月二十九日）。四、孔
    子誕辰紀念日（九月二十八日）。五、國慶日（十月十日）。六、先總統　蔣公
    誕辰紀念日（十月三十一日）。七、國父誕辰紀念日（十一月十二日）。八、行
    憲紀念日（十二月二十五日）。本法第三十七條所稱勞動節日，係指五月一日勞
    動節。本法第三十七條所稱其他由中央主管機關規定應放假之日如左：一、中華
    民國開國紀念日之翌日（元月二日）。二、春節（農曆正月初一至初三）。三、
    婦女節、兒童節合併假日（民族掃墓節前一日）。四、民族掃墓節（農曆清明節
    為準）。五、端午節（農曆五月五日）。六、中秋節（農曆八月十五日）。七、
    農曆除夕。八、台灣光復節（十月二十五日）。九、其他經中央主管機關指定者
    。」勞動基準法施行細則第二十三條亦有明文。
三、查原告於本件行政訴訟中訴稱，因原告公司作業性質特殊，須配合各航空公司班
    機之起降作息，作業人員均需配合採二十四小時輪班輪休制，經徵得勞工同意後
    ，已將國定假日平均分配於各月份，每年之總休假天數亦優於勞動基準法，且如
    勞工於休假日工作者，工資亦依規定加倍發給云云。惟查：
１、原告係從事運輸設備之清潔維護、貨物起重堆高等工作之航空站地勤業，經行政
    院勞工委員會北區勞動檢查所於八十九年九月二十六日派員實施勞動檢查結果，
    發現原告公司輪班人員，國定休假日出勤，原告未加倍發給工資，此有行政院勞
    工委員會北區勞動檢查所八十九年九月二十六日之談話紀錄可稽，其違規事實洵
    堪認定。
２、原告公司因業務需求，將國定假日平均分配於各月份，雖已徵得勞工同意，然依
    勞動基準法第三十九條之規定，國定假日之工資本應由雇主照給，而雇主在經徵
    得勞工同意於休假日工作時，其工資即應加倍發給，非可謂已將國定假日平均分
    配於各月份，即據以為免加倍發給工資之依據，而應以勞工是否確實於依規定應
    可休假之日未休假，而實際從事工作，作為認定雇主是否應加倍發給工資之依據
    ；是原告公司縱因業務需求，將國定假日平均分配於各月份，並已徵得勞工同意
    ，則於該等經調配後之國定假日因已等同工作日，固無加倍發給工資之問題，然
    調配於各月份工作日中之國定假日，仍屬勞工依規定應可休假之日，是勞工如於
    該日出勤，原告仍應依規定予以加倍發給工資。而原告有無依規定在勞工於調配
    至正常工作日而應可休假之國定假日出勤，予以加倍發給工資或給予補休假，原
    告公司之人事主管必知之甚詳，然觀諸行政院勞工委員會北區勞動檢查所派檢查
    員於八十九年九月二十六日與原告之人事助理副課長陳麗君面談所作之談話紀錄
    略載，原告公司員工於國定假日出勤並沒有加倍發給工資或補休，僅表明公司輪
    班人員全年總休假日數，比法定休假日數多；然勞動基準法係為保障勞工權益，
    加強勞雇關係，促進社會與經濟發展而為之規定，其所規定之勞動條件為勞資雙
    方應遵守之最低標準；故縱如原告所訴稱，其員工每年之總休假天數優於勞動基
    準法，亦與其公司員工於應休假之日未休假而實際從事工作時，其應依規定加倍
    發給工資，係屬二事。
四、綜上所述，原告之陳詞均係對法令之誤解，委無可採，則被告所為科處罰鍰六千
    元之處分，揆諸首揭規定，並無違誤，訴願決定予以維持，亦無不合。原告徒執
    前詞，訴請撤銷訴願決定及原處分，並無理由，應予駁回。
五、本件事證已臻明確，兩造其餘攻擊防禦方法與本件判決結果不生影響，故不逐一
    論述，併此敘明。
據上論結，本件原告之訴為無理由，爰依行政訴訟法第二百三十三條第一項、第二百
三十六條、第一百九十五條第一項後段、第九十八條第三項前段判決如主文。
中　　華　　民　　國　　　九十一　　　年　　　十一　　　月　　二十九　　日
　　　　　　　　　　　　　　　臺 北 高 等 行 政 法 院 第 二 庭
            　　                          法    官 吳慧娟
右為正本係照原本作成。
本件以訴訟事件所涉及之法律見解具有原則性者為限，始得於本判決送達後二十日內
向本院提出上訴狀並表明上訴理由，如已於本判決宣示後送達前提起上訴者，應於判
決送達後二十日內補具上訴理由（均按他造人數附繕本），且經最高行政法院許可後
方得上訴。
中　　華　　民　　國　    九十一　  　年  　  十一    　月    二十九  　日
            　　　　　　　　　    　      書 記 官 劉道文
